【裁判字號】    98,消債更,28
【裁判日期】    980814
【裁判案由】    更生事件
【裁判全文】
臺灣宜蘭地方法院民事裁定            98年度消債更字第28號
債  務  人  甲○○
上列當事人因消費者債務清理事件聲請更生，本院裁定如下：
    主    文
聲請駁回。
聲請程序費用新台幣壹仟元由聲請人負擔。
    理    由
一、聲請意旨略以：聲請人於消費者債務清理條例施行後曾向最
    大債權人即台新國際商業銀行股份有限公司（以下簡稱：台
    新銀行）請求協商債務清償方案，惟協商不成立，聲請人目
    前月薪僅新台幣（下同）30,000元，扣除生活必要費用及扶
    養子女之費用後，實有不能清償債務之情，又聲請人無擔保
    或無優先權之債務總額約新台幣未逾1,200 萬元，復未經法
    院裁定開始清算程序或宣告破產，爰依消費者債務清理條例
    提出更生之聲請。
二、按債務人不能清償債務或有不能清償之虞者，得依本條例所
    定更生或清算程序，清理其債務；聲請更生或清算不合程式
    或不備其他要件者，法院應以裁定駁回之，但其情形可以補
    正者，法院應定期間先命補正，消費者債務清理條例第3 條
    、第8條分別定有明文。
三、經查：
（一）聲請人自民國92年7月15日至94年9月30日擔任勝旺企業社
      之負責人，又自 94年10月3日起至96年10月23日擔任建霖
      企業社之負責人，有營利事業登記公示資料查詢明細2 份
      、宜蘭縣政府97年12月4日府旅商字第0970905552 號函、
      財政部臺灣省北區國稅局羅東稽徵所98年6月25 日北區國
      稅羅東三字第0981008942號函及宜蘭縣政府98年7月15 日
      府旅商字第0980098759號函各1 份在卷可稽，為從事營業
      活動之人，又其於98年3月18 日向本院聲請更生，有本院
      之收狀戳記可資憑證，是應審究其自98年3月18 日起往前
      回溯5 年內之營業額為何。次查，聲請人經營之勝旺企業
      社自93年3月起之銷售額分別為：3,500元（93年3、4月）
      、450,000元（93年5、6月）、255,000元（93年7、8月）
      、358,952元（93年9、10月）、95,238元（93年11、12月
      ）、200,000元（94年1 、2月）、0元（94年3-8月暫停營
      業）、153,500元（94年9、10月）；另聲請人經營建霖企
      業社自94年10 月起之銷售額分別為：64,460（94年9、10
      月）、1,380,952（94年11、12月）、1,360,096元（95年
      1、2月）、70,000元（95年3、4月）、467,147元（95 年
      5、6月）、28,571元（95年7、8 月）、38,000元（95年9
      、10 月）、0元（95 年11月-96年10月暫停營業），此有
      財政部臺灣省北區國稅局營業人銷售額與稅額申報書13份
      、財政部臺灣省北區國稅局羅東稽徵所98 年6月25日北區
      國稅羅東三字第 0981008942號函檢附之營業稅申報書7份
      在卷可稽，是聲請人於聲請更生前5 年內從事營業活動之
      營業總額共計 4,925,316元，實際營業月數為26月，營業
      額平均每月189,435元（4,925,316元÷26月，小數點以下
      四捨五入），未逾營業額平均每月20萬元之標準，屬消費
      者債務清理條例所稱之消費者，自符合聲請更生之程序要
      件，合先敘明。
（二）聲請人前於97年間向最大債權人台新銀行請求協商債務清
      償方案，台新銀行提出二清償方案，一為分180期、利率3
      ％、月付6,964元，另一為二階段還款，第1期至71期，月
      付 5,000元，第72期起依聲請人屆時之收支狀況再予評估
      ，惟終未能達成協議，台新銀行乃於97年11月18日付與聲
      請人協商不成立之證明，有前置協商不成立通知書及台新
      銀行98年3月27日台新債協98法字第110225號函各1份在卷
      可參，足認聲請人業已符合消費者債務清理條例第 151條
      第1項及第4項聲請更生之程序要件。
（三）聲請人於97 年9月向台新銀行請求協商清償債務時表明，
      係任職於小吃店擔任臨時工，月薪約13,000元，每月可清
      償3,000元，有台新銀行98年3月27日台新債協98法字第11
      0225號函檢附之前置協商收入切結書及前置協商申請人財
      產及收支狀況說明書各乙份在卷可參，其於98 年3月18日
      向本院聲請更生時，又切結陳稱：每月收入2 萬元，每月
      可勉力清償4,000元云云，嗣於98年4月17日再具狀陳稱：
      聲請人與配偶以行動餐車販賣餐飲謀生已有2 年多，每月
      收入不到3 萬元云云，就聲請人陳報之薪資及就業狀況，
      其內容有前後不一之情，在聲請人未能提出進一步佐證之
      情況下，本院實難評估其目前之薪資狀況。又聲請人於98
      年4月1日陳報其個人每月之必要支出總和即達20,822元（
      個人支出6,203元、家計分擔5,900元、扶養費分擔 8,719
      元），在別無其他固定薪資收入或家人資助之情況下，聲
      請人及其配偶如何以每月不足3 萬元之營業收入維繫家庭
      之開支，益徵聲請人陳報之內容有虛偽、隱匿之嫌。況聲
      請人經營行動餐車，販賣餐飲謀生，必有相關原物料之採
      購開支，要求商家開立發票以資憑證應非困難，詎聲請人
      未能提出任何有關經營行動餐車之相關證明，本院尚難形
      成聲請人所述為真之心證，難認有不能清償債務之情。
四、綜上，聲請人就其任職及收入狀況等情前後供述不一，復未
    能提出任何相關佐證，本院尚難形成聲請人有不能清償債務
    之心證，是聲請人之聲請與上開法文未合，應予駁回，爰裁
    定如主文。又聲請人日後另有不能清償債務之情事者，仍得
    再行檢具事證聲請更生或清算，自不待言。
中    華    民    國    98    年     8    月    14    日
                   臺灣宜蘭地方法院羅東簡易庭
                                  法   官    楊坤樵
上為正本係照原本作成
如不服本裁定，應於裁定送達後10日內，以書狀向本院提出抗告
，並繳納抗告費新臺幣1千元
中    華    民    國    98    年     8    月    17    日
                                  書記官     李茂榮


司法院資訊處製作；財團法人民間司法改革基金會備份。
